臺灣高等法院刑事判決　　　　　　　　96年度交上訴字第85號
　上　訴　人　臺灣基隆地方法院檢察署檢察官
　被　　　告　甲○○
上列上訴人因被告違反公共危險等案件，不服臺灣基隆地方法院
96年度交訴字第10號，中華民國 96年3月23日第一審判決（起訴
案號：臺灣基隆地方法院檢察署 96年度偵字第666號），提起上
訴，本院判決如下：
    主  文
上訴駁回。
    事  實
一、甲○○明知飲酒過量後其精神狀況有因而陷於恍惚，操控車
    輛之能力因而遲鈍，而無法適當操控車輛，竟於民國（下同
    ）96年 1月2日凌晨1時30分許，與友人相約在基隆市八斗子
    某小吃店內飲用罐裝啤酒，迄同日凌晨 3時30分欲離開該店
    之際，明知其因飲酒過量，已陷於不能安全駕駛動力交通工
    具之程度，若仍駕車有因而致生車禍而危及他人生命、財產
    之虞，猶於同日凌晨 3時30分許，無照駕駛其嬸嬸鄭月娘所
    有車牌號碼 7323-GZ號之自用小客車，沿基隆市○○街，由
    臺北縣瑞芳鎮往基隆市○○街方向行駛；嗣其車行5、6分鐘
    而行經劃設有分向限制線之和豐街彎道路段時，本應注意飲
    用酒類過量後（即吐氣所含酒精濃度每公升超過0.25毫克）
    ，不得駕駛汽車，且應注意汽車行駛在雙向二車道暨劃有分
    向限制線之路段，不得跨越分向限制線駛入來車車道，並應
    隨時注意車前狀況，俾能隨時採取必要之安全措施，而依當
    時情形，並無不能注意之情事，竟因飲酒過量，致其注意力
    、判斷力、操控車輛之能力均遜於平時，無法適當操控車輛
    ，且未隨時注意車前狀況，亦未事先確認有無來車，即貿然
    違反該地交通標線之指示，跨越分向限制線侵入來車車道，
    適乙○○騎乘車牌號碼 K7P-957號重型機車附載丙○○沿對
    向車道靠近分向限制線而駛至該處（即由基隆市○○街往臺
    北縣瑞芳鎮方向行駛），亦疏未注意車前狀況而行駛在車道
    「靠近分向限制線位置」，甲○○見狀雖已「向右急打方向
    盤」然仍閃避不及，並因而迎面衝撞乙○○騎乘K7P-957號
    機車（附載丙○○），繼而失控衝撞設置於其行向車道旁之
    電線桿。乙○○騎乘之 K7P-957號機車（附載丙○○）突遭
    上開衝撞，因而人、車失控倒地，並反朝來時路方向（即反
    由臺北縣瑞芳鎮往基隆市○○街方向）刮地滑行至甲○○行
    駛之車道，乙○○並因而受有右側股骨轉子下開放性骨折、
    左側股骨幹閉鎖性骨折、右手遠端橈骨骨折等傷害；至其附
    載乘客丙○○則亦受有左手掌裂傷之傷害。詎甲○○肇事後
    ，僅曾一度離車責罵倒地受傷之乙○○駕駛行為失當，旋棄
    倒地受傷之乙○○、丙○○於不顧，逕即駕駛7323 -GZ號自
    用小客車駛離現場，於肇事後逃逸無蹤。嗣因乙○○詳記甲○○駕駛車輛之車牌號碼並報警查辦，員警始於同日清晨 5
    時20分左右，循 7323-GZ號自用小客車之車籍資料，在該車
    車籍地址即「基隆市○○區○○街185號5樓」，查獲適駕駛
    7323-GZ 號自用小客車返抵上址之甲○○，經施以呼氣酒精
    濃度測試結果，甲○○之呼氣酒精濃度值仍達每公升0.62毫
    克（mg/L），因而查悉上情。
二、案經乙○○、丙○○訴由基隆市警察局第二分局報請臺灣基
    隆地方法院檢察署檢察官偵查起訴。
    理  由
一、被告甲○○經合法傳喚無正當理由未到庭，爰不待其陳述逕
    行判決，合先敘明。
二、上揭犯罪事實，業據被告甲○○於警詢及偵審時供承不諱在
    卷，核與證人即告訴人乙○○、丙○○於警詢及偵審時指、
    證述之被害情節相符，並有告訴人乙○○、丙○○分別受有
    上述傷害之診斷證明書各乙紙、道路交通事故調查報告表(一)
    、(二)、道路交通事故現場圖、基隆市○○○○○道路交通事
    故肇事逃逸追查表各1件、車禍現場照片7幀及 7323-GZ號自
    用小客車車損照片 3幀等在卷可稽。而被告肇事後逃離現場
    後，經警依告訴人乙○○提供之牌照號碼而循線於同日清晨
    5 時34分許至其上開住處查獲，而經施以呼氣酒精濃度測試
    ，發現其酒精濃度值高達0.62mg/L，有被告酒精測定值表乙
    份在卷可參，而查一般人飲酒後之呼氣酒精濃度值倘逾越0.
    57mg/L標準，則其人之平衡感、注意力、反應力、操控力、
    穩定性、感知能力，乃至駕駛能力均有衰減或降低，此有交
    通部運輸研究所 90年9月24日運安字第九００００五八五四
    號函暨所附該所七十九年「駕駛人行為反應之研究—酒醉駕
    車對駕駛行為之分析研究」可參，此被告於原審法院審理時
    亦供承因酒後注意力不集中，因而肇事云云（見原審卷第21
    頁），並參酌被告於駛入肇事地點時，彼時適逢深夜，路上
    人車不多，竟未能在遵行之車道內行駛，而跨越中心線駛入
    對向車道，足認被告於酒後，其精神狀況已陷於不能安全駕
    駛動力交通工具之狀態。而被告於肇事後，復未留於現場而
    棄倒地受傷之告訴人乙○○、丙○○於不顧，逕自駕車駛離
    現場，而依卷附之現場照片、車損照片及道路交通事故現場
    圖所示，肇事後被告駕駛之自用小客車車頭嚴重凹陷，擋風
    玻璃出現明顯裂痕，而告訴人乙○○騎乘之機車刮地痕起始
    於其行駛之車道靠近分向限制線處，終點位置則在對向車道
    ，而被告行駛車道之靠近路燈所在位置，遺有大範圍之車燈
    碎片散落（應係被告駕駛上揭車輛衝撞車道旁之路燈所致）
    ，並參酌被告於原審法院審理時供承肇事當時有跨越中心線
    至對向車道云云，是本件車禍之發生原因，應係被告酒後已
    不能安全駕駛汽車之狀況下，猶駕駛車輛沿基隆市○○街，
    由臺北縣瑞芳鎮往基隆市○○街方向行駛，於行經劃有分向
    限制線之和豐街彎道路段時，因酒後注意力明顯降低，而不
    能隨時注意車前狀況，亦未事先確認有無來車，即貿然違反
    該地交通標線之指示，跨越分向限制線侵入來車車道，以致
　　見行駛在對向車道『靠近分向限制線位置』之告訴人乙○○
  　迎面駛來時，雖已『向右急打方向盤』然仍閃避不及，因而
    迎面衝撞告訴人乙○○騎乘之 K7P-957號機車（附載告訴人
    丙○○），應堪認定，而按汽車行駛時，駕駛人應注意車前
    狀況，並隨時採取必要之安全措施，又汽車在雙向二車道行
    駛時，在劃有分向限制線之路段，不得駛入來車車道，且駕
    駛人駕駛汽車，應遵守道路交通標誌標線指示、汽車駕駛人
    飲用酒類或其他類似物後之吐氣所含酒精濃度超過0.25mg/L
    標準者，或其血液酒精濃度超過0.05 %標準者，均不得駕駛
    車輛行駛道路，道路交通安全規則第九十四條第三項、第九
    十七條第二款、第九十條、第一百十四條第二款分別定有明
    文，被告既駕車行駛，自應注意上開道路安全規則，而依卷
    附道路交通事故調查表所載，當時天候晴，夜間有照明，路
    面乾燥、視距良好，並無缺陷及障礙物之堆放，並無不能注
    意之情事，詎被告因飲酒過量，致其注意力、判斷力、操控
    車輛之能力均遜於平時，無法適當操控車輛，復於行經上開
　　路段時，疏未注意車前狀況，且未確認有無來車，即貿然違
  　反該地交通標線指示，跨越中心線侵入對向車道，致撞及適
    行經該處對向車道之告訴人乙○○所騎乘之K7P-957號機車
    （附載告訴人丙○○），告訴人乙○○、丙○○因而人車倒
　　地，受有上述傷害，被告就本件車禍之發生自有過失，且被
　  告之過失行為與告訴人所受之傷害間具有相當因果關係。事
    證明確，被告上揭犯行，均堪認定。
三、核被告所為，係犯刑法第185條之3服用酒類不能安全駕駛動
    力交通工具而駕駛之公共危險罪、刑法第185條之4之肇事致
    人傷害而逃逸罪及刑法第284條第1項前段之過失傷害罪。又
    被告因一過失駕車行為，而致告訴人乙○○、丙○○分別受
    有上述傷害，觸犯構成要件相同之罪名，為同種想像競合犯
    ，依刑法第55條規定，應從一重之過失傷害罪處斷。又被告
    係無照駕駛，此據被告供述在卷，且被告係酒後駕車肇事，
    並因而致告訴人乙○○、丙○○受傷，應依道路交通管理處
    罰條例第86條第 1項規定加重其刑。又被告所犯上開三罪，
    犯意各別，行為互殊，應予分論併罰。原審以被告上述犯行
　　，事證明確，援引刑法第185條之3、第185條之4、第284 條
 　 第1項前段、第55條、第51條第5款、道路交通管理處罰條例
　　第86條第1項及罰金罰鍰提高標準條例第1條前段之規定，並
  　審酌被告之素行，未領有駕駛執照，且於酒後竟猶駕駛車輛
    ，復因未注意車前狀況，並違規跨越中心線侵入來車車道，
    而衝撞對向由告訴人乙○○所騎乘之機車肇事，因而致告訴
    人乙○○及所搭載之告訴人丙○○受傷，顯缺乏尊重其他用
    路人生命、財產安全，過失程度重大，肇事後並棄倒地受傷
    之告訴人乙○○、丙○○不顧而逃逸，所可能致生之危害非
    低，告訴人乙○○、丙○○所受之傷害，及被告犯罪後之態
    度等一切情狀，分別就被告所犯之服用酒類不能安全駕駛動
    力交通工具而駕駛之公共危險罪、肇事致人傷害而逃逸罪及
    過失傷害罪量處有期徒刑三月、一年及六月，並定其應執行
    刑為有期徒刑1年8月，經核認事用法，並無不合，而查被告
    未領有駕駛執照，復於酒後駕駛車輛，顯然有危及他人生命
    、財產之虞，所致生之公共危害非輕，並果因而肇致本件車
    禍之發生，告訴人乙○○、丙○○並因而受有上述傷害，嗣
    復棄受傷倒地之告訴人乙○○、丙○○於不顧而逕駕車離去
    現場，其行為固有不當，惟依被告之素行、告訴人所受之傷
    勢、告訴人乙○○亦同有疏未注意車前狀況及騎駛機車應儘
    靠車道右側行駛之過失，並審酌被告所犯各罪之法定刑，原
    審就被告所犯之三罪分別量處有期徒刑三月、一年及六月，
　　難認屬過輕，是檢察官依告訴人乙○○之請求提起上訴，其
  　上訴意旨以被告迄仍未與告訴人達成和解，足見毫無悔意，
    即認原審對被告量刑過輕，尚難認有理由，應予駁回。
據上論斷，應依刑事訴訟法第368條、第371條，判決如主文。
本案經檢察官黃全祿到庭執行職務。
中　　華　　民　　國　　96　　年　　6　　月　　29　　日
　　　　　　　　　刑事第五庭    審判長法　官  吳  敦
　　　　　　　　　　　　　　　　　    法　官  吳啟民
　　　　　　　 　 　　　　　　　　　　法　官  張傳栗
以上正本證明與原本無異。
肇事致人傷害而逃逸部分如不服本判決，應於收受送達後十日內
向本院提出上訴書狀，其未敘述上訴之理由者並得於提起上訴後
十日內向本院補提理由書（均須按他造當事人之人數附繕本）。
其餘不得上訴。
                                      書記官  李佩真
中　　華　　民　　國　　96　　年　　6 　　月　　29　　日
附錄：本案論罪科刑法條全文
刑法第185條之4
駕駛動力交通工具肇事，致人死傷而逃逸者，處 6 月以上 5 年
以下有期徒刑。
刑法第185條之3
服用毒品、麻醉藥品、酒類或其他相類之物，不能安全駕駛動力
交通工具而駕駛者，處1年以下有期徒刑、拘役或3萬元以下罰金
。
刑法第284條第1項
因過失傷害人者，處 6 月以下有期徒刑、拘役或 5 百元以下罰
金，致重傷者，處1年以下有期徒刑、拘役或5百元以下罰金。
